臺灣臺北地方法院民事判決　　　　　　　94年度婚字第133號
原　　　告　甲○
被　　　告　乙○○
訴訟代理人　高瑩律師
上列當事人間請求履行同居事件，本院於94年3 月16日言詞辯論
終結，判決如下：
    主      文
原告之訴駁回。
訴訟費用由原告負擔。
    事實及理由
一、原告聲明求為判決：被告應與原告同居。並主張：
（一）兩造於民國78年12月10日結婚，婚後6 年被告覓職任職於
      金融業，惟被告工作環境變化甚大，樂不思屬，從86年起
      換不少工作單位，如香港渣打銀行、加拿大帝國銀行、花
      旗銀行、新加坡匯豐銀行、香港ING 金控公司等，由於工
      作本質，都掛經理、副總經理、副總裁，直至92年5 月，
      尚對原告很好，但常藉工作繁忙不回家，又自從到香港IN
      G 金控公司上班後，即不回家。91年5 月原告自行前往加
      拿大發展，被告有寄錢予原告生活，但不見被告前來相聚
      ，只好於92年初返臺。92年3 月被告於耕莘醫院開刀，原
      告始終陪伴在側，詎被告仍將
      ，而據被告所言，卻都居住於旅店內，爰依民法第1001條
      規定，請求被告應與原告同居。
（二）原告所擁有之公司，至今尚在營業中，公司所有財務及帳
      務均由被告管理，故所有款項之支付，亦由被告經手，當
      時兩造共同用被告之戶頭投資股票所發生之虧損，亦是由
      原告出面向大姊周孟琦商借，所有借款亦是匯入被告之銀
      行戶頭內，總金額將近4,000,000 元，非一切開銷均由被
      告負擔。又原告並未失業，辦理加拿大移民亦是被告要求
      ，原告之父親領有終身俸，從未向被告拿過生活費，當時
      亦是兩造協議由原告辭去工作先行坐移民監，而被告則負
      擔原告在加拿大之生活費用，詎被告已有計畫離婚之想法
      。
（三）原告及其家人均相當尊重被告之決定，當時被告為追求更
      高的待遇，而應徵至新加坡跟香港工作，原告之父親雖認
      為不妥，但並未阻止，而原告基於夫妻間之信任，亦尊重
      被告之決定。原告自加拿大返臺之主因，是當時已感覺出
      與被告之婚姻出現狀況，所以才毅然返臺。被告早於原告
      在加拿大時，即有離婚之計畫，怎可能會要求原告跟她一
      起去香港共同生活？且被告每次返臺時間，都不願告訴原
      告，亦不願與原告聯絡。
（四）原告之父親將臺北市○○路之房子出售並搬至新店中正路
      ，被告以公司有安排宿舍為理由，獨自搬至民權東路居住
      ，原告及家人均尊重被告之意願，然該民權東路之房子乃
      是被告自行花錢所租，並非公司提供之宿舍。
（五）被告所賺之薪資，均由其自行處理，亦從不過問，又被告
      之弟湯志彬初來臺北工作，原告亦於家中準備房間供其居
      原告亦能體諒其辛勞，亦曾陪同其至新加坡及香港，惟原
      告希望被告返臺時能與其相聚。如被告返回原告身邊，原
      告定會負起責任照顧被告。
二、被告聲明求為判決：原告之訴駁回。並抗辯：
（一）兩造婚後因原告公司經營不善，被告為扶持家計，遂至銀
      行金融公司上班，以維生活所需，嗣後原告之工作極不穩
      定，均由被告獨立扛起被告公司因解散之欠款及相關之房
      屋貸款，並盡力支付家中相關之開銷，一心想撐過被告失
      業之過渡期，原告更於89年間以更換環境與心情尋求新機
      會為由要求移民加拿大，被告基於夫妻之情誼，無條件支
      持原告之選擇，承擔移民所需之一切，而原告移民至加拿
      大後相關生活開銷及公婆之生活費用均由被告獨力支付，
      均造成被告沈重之壓力，亦為原告於起訴狀中自認。
（二）被告因龐大之生活開銷及原告所要求之相關生活費用負擔
      ，遂允公司之要求至香港、新加坡等外國銀行分部工作，
      無法長期居住於臺灣，而原告因加拿大無法長期適應，遂
      要求回臺居住，被告曾要求原告趁此機會一同至香港或新
      加坡發展，積極替其謀尋到相關之工作，並替其代辦駐外
      相關之
      資格之取得，並非係為安頓被告之生活，惟其旋即返臺，
      拒絕被告之好意，被告團圓之美夢亦即破碎。
（三）被告自婚後即與公婆同住，後因工作所需赴海外工作，原
      要長期無法居住在臺灣，而因外商銀行工作時間與國內時
      間迥異，公司於民權東路提供宿舍供相關職員居住，被告
      若返還臺灣，每因工作之所需及交通往返之便利，居住於
      公司宿舍，亦為原告所知悉。
（四）為承擔沈重之經濟壓力而長時間之過勞工作下，原告之身
      心均受到深切之煎熬，除長期於海外工作外，回臺灣即需
      常常至醫院住院就診，出院後即需安靜之修養與親友之照
      顧，實無法再回至夫之住所地，面對身心之壓力及漠視之
      對待。
（五）被告確實因工作之所需而需長期於海外或各地出差奔波，
      亦為原告所不爭執，而原告遠赴加拿大亦由被告支付其生
      活費並期待其有所發展，係為原告所自認，且被告當時即
      需於各地銀行出差工作，實無法親赴加拿大與原告相聚。
（六）綜上所陳，被告因工作之實際所需及身心之狀況，實有無
      法履行同居義務之事由，原告執此為被告不履行同居義務
      之理由實不足採。
三、查（一）兩造於78年12月10日結婚，婚後原告雖有工作，然
    並非固定，主要由被告負擔家計，且原告於92年間購置位於
    臺北縣新店市之房屋，亦由被告負責支付裝潢費用120,000
    元。（二）被告曾於88年間發生嚴重車禍，92年間因巧克力
    囊腫入院手術，93年間因子宮內膜住院手術，於上開住院期
    間，原告至多僅前往探望，而未留院照顧術後之被告。（三
    ）另被告於6 年前曾資助原告二百餘萬元以經營五金材料進
    口生意，嗣後因經營不善，亦由被告代為償還被告所積欠之
    一百餘萬元債務。（四）兩造於92年間曾協議離婚，被告即
    未再與原告同居，協議過程中原告曾向被告索求300,000 美
    元，嗣後兩造未能成達成離婚協議。此經證人湯澤臨即被告
    之弟、藍慧真即被告之友、劉興迪即原告之友到庭證述明確
    （見本院94年3月16日言詞辯論筆錄），自堪信為真實。至
    原告雖主張其確有固定的工作云云，並提出存摺影本為證，
    然經核閱上開存摺，其上自89年7月5日起至91年5月3日止固
    有每月40,000至50,000不等之薪資入帳，然兩造於78年12月
    10日即已結婚，而原告並未提出自79年起至89年間每月薪資
    證明，參以證人湯澤臨、藍慧真之證詞，自以被告所辯其為
    主要負擔家計者等語為可採。
四、按夫妻互負同居之義務，但有不能同居之正當理由者，不在
    此限，民法第1001條定有明文。如前所述，兩造由於家計負
    擔分攤之不平均，及多年來被告任職於金融機構後，常因工
    作而往來國內外，兩造較少溝通，被告於病榻中亦無法感受
    原告善盡配偶互相照顧之情，諸如生活相處之問題無法解決
    ，被告即於未再與原告同居，足見兩造已無法和諧、誠摯共
    同相處，不見夫妻應共同生活、互信互賴之義務，兩造維持
    婚姻之基礎已不復存在，亦無復合之可能。客觀上依兩造目
    前狀況，任何人均將喪失維持婚姻之意欲，應認有難以維持
    婚姻之重大事由存在，且其事由不應由被告負責。是被告業
    已請求判決離婚，經核被告確有不能同居之正當理由，從而
    ，原告訴請被告應與原告同居，為無理由，應予駁回。
五、訴訟費用負擔之依據：民事訴訟法第78條。
中　　 華　　 民　 　國　　94    年    4    月   22   日
                     家事法庭法  官  蔡惠如
以上正本係照原本作成。
如對本判決上訴，須於判決送達後20日之不變期間內，向本院
提出上訴狀。
中　　 華　　 民　 　國　　94    年    4    月   22   日
                             書記官　王俊琇
